【裁判字號】    99,交聲,545
【裁判日期】    990507
【裁判案由】    違反道路交通管理處罰條例聲明異議
【裁判全文】
臺灣桃園地方法院交通事件裁定         99年度交聲字第545號
原處分機關  交通部公路總局新竹區監理所桃園監理站
異  議  人
即受處分人  甲○○
上列異議人即受處分人因違反道路交通管理處罰條例案件，對於
交通部公路總局新竹區監理所桃園監理站民國99年4 月22日所為
之處分（原處分案號：桃監裁罰字第裁52-Z00000000號），聲明
異議，本院裁定如下：
    主  文
原處分撤銷。
甲○○汽車駕駛人，駕駛汽車經測試檢定酒精濃度超過規定標準
，應吊扣普通小型車駕駛執照拾貳個月及接受道路交通安全講習
。
    理  由
一、原處分意旨略以：異議人即受處分人甲○○於民國九十九年
    一月二十四日下午四時四十三分許，駕駛車牌號碼號W 六－
    九四五三號自用小客車，行經國道一號高速公路北上五十二
    公里處，遭內政部警政署國道公路警察局第一警察隊攔檢，
    因受處分人有酒後駕駛自小客車，經酒測器測得酒精濃度為
    ○點九六MG/L，已超過標準值之違規事由，填製公警局交字
    第Z 00000000號舉發違反道路交通管理事件通知單
    （下稱舉發單）當場予以舉發，嗣經原處分機關於九十九年
    四月二十二日以桃監裁罰字第裁五二－Z 00000000
    號裁決書，以受處分人違反道路交通管理處罰條例第三十五
    條第一項第一款及違反道路交通管理事件統一裁罰基準及處
    理細則第四十一條、第四十三條、第四十四條、第六十七條
    規定，裁處罰鍰新臺幣（下同）四萬九千五百元，吊扣駕駛
    執照十二個月，施以道安講習等語。
二、異議意旨略以：受處分人上揭酒後駕車犯行，因一行為不二
    罰，申請免繳罰鍰云云。
三、按汽車駕駛人飲用酒類或其他類似物後其吐氣所含酒精濃度
    超過每公升○點二五毫克或血液中酒精濃度超過百分之○點
    ○五以上者，不得開車，道路交通安全規則第一百十四條第
    二款定有明文；又汽車駕駛人，駕駛汽車經測試檢定有酒精
    濃度超過規定之情形者，處一萬五千元以上六萬元以下罰鍰
    ，並當場移置保管其車輛及吊扣其駕駛執照一年，且對汽車
    駕駛人應施以道路交通安全講習，道路交通管理處罰條例第
    三十五條第一項第一款、第二十四條第一項第二款亦均有明
    定。次按修正前道路交通管理處罰條例第六十八條規定：「
    汽車駕駛人，因違反本條例及道路交通安全規則之規定，受
    『吊扣』或『吊銷』駕駛執照處分時，『吊扣』或吊銷其持
    有各級車類之駕駛執照」；惟該條業經修正為：「汽車駕駛
    人，因違反本條例及道路交通安全規則之規定，受吊銷駕駛
    執照處分時，吊銷其持有各級車類之駕駛執照」。此一條文
    修正理由略以：「原條文將違法或違規駕駛人所持有各級車
    類之駕駛執照一併吊扣或吊銷，失之過酷，影響人民工作及
    生活甚鉅，爰修正之」，此新修正條文，業於九十四年十二
    月十四日修正公佈並於九十五年三月一日起施行。參諸上開
    立法理由及立法經過，則行為人有道路交通管理處罰條例第
    三十五條第一項第一款所規定之違規行為，須吊扣駕駛執照
    時，僅能吊扣行為人違法或違規當時駕駛車輛所憑之駕駛執
    照，不得再吊扣行為人所持有而與駕駛違規車輛無關之其他
    各級車類駕駛執照，故已領有普通小型車駕駛執照者，酒後
    違規駕駛普通小型車時，吊扣者係駕駛者之普通小型車駕駛
    執照，不得吊扣駕駛者領有之其他駕駛執照。則行為人駕駛
    自用小客車違規，僅得吊扣小客車駕駛執照，不得吊扣聯結
    車駕駛執照。至道路交通主管機關對於汽車駕駛執照之管理
    ，因採取一照原則，未發給駕駛人較低等級之駕駛執照，惟
    行為人依法既應諭知吊扣自用小客車之駕駛執照，尚不能因
    受處分人現實上僅持有大貨車（或聯結車）之駕駛執照，即
    違背法律規定諭知免罰。此主管機關仍可利用電腦資料處理
    或在大貨車駕照註記或其他方式，吊扣行為人小型車之駕駛
    執照，執行層面應可妥適克服，尚難逕謂無法執行，而諭知
    不罰（參照臺灣高等法院暨所屬法院九十八年法律座談會刑
    事類提案第二○號決議意旨）。
四、經查：
  (一)本件異議人即受處分人甲○○於九十九年一月二十四日下午
    四時四十三分許，駕駛車牌號碼號W 六－九四五三號自用小
    客車，行經國道一號高速公路北上五十二公里處，遭內政部
    警政署國道公路警察局第一警察隊攔檢，因受處分人有酒後
    駕駛自小客車，經酒測器測得酒精濃度為○點九六MG/L，因
    此查悉受處分人有「駕駛人酒後駕駛W 六－九四五三號車經
    施以酒精濃度呼氣測試值為○點九六MG/L」之事實，依法填
    單舉發，並由受處分人當場簽名收受。受處分人上開所犯刑
    法第一百八十五條之三之酒後不能安全駕駛動力交通工具而
    仍駕駛罪，亦經臺灣桃園地方法院檢察署於九十九年二月二
    十四日以九十九年度偵字第四○四六號為緩起訴處分，其期
    間為二年，受處分人並應於緩起訴處分確定六個月內向財團
    法人臺灣更生保護會桃園分會支付四萬三千元，嗣依職權送
    請再議，亦經臺灣高等法院檢察署檢察官以九十九年度上職
    議字第三四一一號處分書駁回再議在案，而緩起訴期間為九
    十九年三月十七日起至一百零一年三月十六日止，受處分人
    支付緩起訴處分金四萬三千萬元期間至九十九年九月十六日
    止，且受處分人已於九十九年四月月二十二日將上開緩起訴
    處分金匯入財團法人臺灣更生保護會桃園分會等情，此有舉
    發單、臺灣銀行無摺存入憑條在卷可稽，亦為受處分人所不
    否認，且經本院依職權調閱臺灣桃園地方法院檢察署九十九
    年度偵字第四○四六號全卷核閱無訛。是上開受處分人酒後
    駕車之違規事實，堪以認定。
  (二)本件受處分人上開違規行為既發生於九十九年一月二十四日
    ，自應依修正後之道路交通管理處罰條例第六十八條裁處。
    依修正後道路交通管理處罰條例第六十八條之規定，既將『
    吊扣』等字刪除，揆諸前揭說明，駕駛人受吊扣駕駛執照處
    分時，應不再吊扣其持有各級車類之駕駛執照，故原處分機
    關於作成吊扣駕駛執照處分時，應就行為人所應吊扣之駕駛
    執照種類予以限定，始符合依法行政原則。本件受處分人確
    有駕駛自小客車經測試檢定，有「酒精濃度超過規定標準」
    之違規事實，而受處分人於六十八年六月二十九日取得普通
    小客車駕駛執照，亦有桃園監理站汽車駕駛人螢幕列印附卷
    可按，則受處分人依法應受之處分乃限制其駕駛自用小客車
    之權利，依上揭說明，本件應由主管機關吊扣受處分人自用
    小客車之駕駛執照。
  (三)再按行政罰法第二十六條第二項雖以應受行政罰行為如經不
    起訴處分或為無罪、免訴、不受理、不付審理的裁判確定，
    始得另為裁決處罰，未明文包括緩起訴處分在內；但緩起訴
    處分性質，實屬於附條件的便宜不起訴處分，而於緩起訴條
    件成就後，始發生如同確定不起訴處分的禁止再訴效力。故
    於緩起訴猶豫期間屆滿，未經撤銷緩起訴，緩起訴即發生同
    於確定不起訴處分的效力。此時，行為人即已終局的不受刑
    事法訴追，該緩起訴處分即具有實質的禁止再訴的確定力。
    原處分機關於此時再為裁決，行為人即無同時遭受行政處罰
    及刑事訴追的危險。因此，解釋上行政罰法第二十六條第二
    項規定應包括條件成就的緩起訴處分。酒後駕車同時觸犯公
    共危險犯行，行為人雖經緩起訴處分，於緩起訴處分條件成
    就前，行為人隨時有撤銷緩起訴再受刑事追訴的風險。行政
    機關自不得就同一事由於緩起訴期間裁處罰鍰處分，以免行
    為人受一事二罰危險（參照臺灣高等法院暨所屬法院九十六
    年法律座談會刑事類提案第三六號決議審查意見及研究結果
    、九十八年法律座談會刑事類提案第二四號決意審查意見）
    。查本件受處分人因同一事實，業經臺灣桃園地方法院檢察
    署檢察官以九十九年度偵字第四○四六號為緩起訴處分，緩
    起訴期間為二年，緩起訴期間為九十九年三月十六日起至一
    百零一年三月十六日止，並命受處分人應向財團法人臺灣更
    生保護會桃園分會國庫支付四萬三千元，上開處分嗣經臺灣
    高等法院檢察署以九十九年度上職議字第三四一一號處分書
    為駁回前揭之處分確定，受處分人於九十九年四月二十二日
    已繳納完畢等情，業認定如前，受處分人既已依檢察官命令
    捐款四萬三千元，此固非刑法所定刑罰之種類，然已對受處
    分人名譽、心理產生相當制約並影響受處分人之財產權益，
    亦應可實質該當行政罰法第二十六條第一項「依刑事法律」
    之處罰。是本件現仍在緩起訴期內。受處分人於緩起訴的二
    年猶豫期間，最終是否會被檢察官提起公訴，仍懸而未定，
    檢察官仍得依職權，撤銷緩起訴處分，受處分人尚有受刑事
    追訴處罰的可能，則原處分機關在受處分人尚未經終局確定
    無庸受刑事處罰前，逕於九十九年四月二十二日裁處罰鍰四
    萬九千五百元部分，即難謂適法。
  (四)至於施以道安講習部分，乃裁罰性之不利處分，為維護交通
    安全，促使駕駛人於飲酒後能知所警惕，實有教導駕駛人了
    解交通規則並加強其遵循之必要，故依行政罰法第二十六條
    第一項但書之規定，仍得裁處之，原處分機關關於受處分人
    此部分之裁處，並無何違誤之處。
五、末按聲明異議，屬一種司法救濟途徑，由法院審查受處分人
    所涉之違規事實是否成立，及原處分所適用之法條是否正確
    、裁罰是否是當，且因法院負有司法審查之作用，對原處分
    失當時，就罰鍰、吊照及安全講習等處罰效果，即應自為諭
    知（參照臺灣高等法院暨所屬法院九十八年法律座談會刑事
    類提案第二三號決議意旨）。本件受處分人確有駕駛自小客
    車經測試檢定，有「酒精濃度超過規定標準」之違規事實，
    則受處分人依法應受之處分乃限制其駕駛自用小客車之權利
    ，原處分機關未於處罰主文欄中載明吊扣自用小客車之駕駛
    執照之裁罰，即有違誤。另受處分人仍於緩起訴的二年猶豫
    期間，已如前述，原處分機關於九十九年四月二十二日裁處
    受處分人罰鍰四萬九千五百元，與行政罰法第二十六條第一
    項前段、第二項之規定有違。綜上所述，受處分人確有在上
    開時、地，因違反酒後駕駛自小客車，經測試呼氣中酒精濃
    度超過規定標準之違規行為，又本件酒後駕車為一個違規行
    為，罰鍰、吊扣處分及施以道路交通安全講習部分無從區分
    ，從而本院自應將原處分均撤銷，並自為裁定如主文第二項
    所示，以期適法。
據上論斷，應依道路交通管理處罰條例第八十七條第二項，道路
交通案件處理辦法第二十條前段，裁定如主文。
中    華    民    國    99    年    5     月    7     日
                  交通法庭    法  官  林玉蕙
以上正本證明與原本無異。
如不服本裁定，應於送達後5 日內，向本院提出抗告狀。
                              書記官  魏里安
中    華    民    國    99    年    5     月    12     日

司法院資訊處製作；財團法人民間司法改革基金會備份。
